【裁判字號】    89,上易,1081
【裁判日期】    891017
【裁判案由】    詐欺
【裁判全文】
臺灣高等法院高雄分院刑事判決                  八十九年度上易字第一八一號
    上   訴   人  台灣高雄地方法院檢察署檢察官
    上訴人即被告  丙○○
    選任辯護人    鄭和傑律師
    被       告   乙○○
右上訴人因被告等詐欺案件，不服臺灣高雄地方法院八十八年度易字第二０八四號中
華民國八十八年十一月十一日、八十九年一月二十六日第一審判決（起訴案號：臺灣
高雄地方法院檢察署八十八年度偵字第四八六七號），提起上訴，本院判決如左：
      主  文
原判決撤銷。
丙○○共同連續意圖為自己不法之所有，以詐術使人將本人之物交付，累犯，處有期
徒刑拾月。
乙○○共同連續意圖為自己不法之所有，以詐術使人將本人之物交付，處有期徒刑柒
月。
      事  實
一、丙○○曾於民國八十年間因妨害公務案，經臺灣高雄地方法院判處有期徒刑一年
    ，減刑為有期徒刑六月確定，於八十年五月十五日執行完畢，猶不知悔改，與乙○○均明知自己經濟狀況不佳，已無償債能力，竟基於共同意圖為自己不法所有
    之概括犯意聯絡，自八十四年五月間某日起，至同年十月間止，連續共同前往或
    推由丙○○或乙○○分別持票據前往高雄市○○路四十一號，向世偉鞋業有限公
    司（下稱世偉公司）執行業務人員林琇琴及負責人甲○○佯稱：因二人合夥經營
    運動鞋類買賣生意，欲向世偉公司調借金錢週轉，屆期將如數償還等語，致使林
    琴、甲○○陷於錯誤而信以為其等二人確有償債能力，如數借予如附表所示金
    額，共以此方式連續詐得計新台幣（下同）四百二十一萬九千三百一十元。嗣上
    開票據分別跳票，世偉公司負責人甲○○向之催討，丙○○及乙○○遂又簽發如
    附表編號一所示，未載到期日之支票一張或編號五之本票三張，交予林琴收執
    ，俾資拖延，嗣後丙○○更避不見面，乙○○對上開債務亦置之不理，世偉公司
    代表人甲○○始知受騙。
二、案經世偉公司代表人甲○○訴請臺灣高雄地方法院檢察署檢察官偵查起訴。
    理  由
一、訊據上訴人即被告丙○○與被告乙○○均矢口否認有何詐欺犯行；被告丙○○辯
    稱：我從來沒有跟告訴人做過生意，也沒有向他借過錢，錢都是乙○○向告訴人
    借的，我只是為乙○○擔保而已，並沒有對告訴人詐欺，至於游吳美瑢的支票也
    是乙○○持紅鷹公司的票去向告訴人借錢，無法兌現，才由我持游吳美瑢的支票
    去換回紅鷹公司的支票的，並非我有去借錢等語。被告乙○○辯稱：我是有跟告
    訴人借錢，但我實際上只拿到一百八十萬元，我並不是有意向告訴人詐騙，我有
    繳息到八十四年十一月止，後來因案入監執行，才沒有再付息，後來我假釋之後
    有向告訴人要求等我經濟狀況好轉時，會慢慢還錢，絕無向告訴人詐欺等語。然
    查：
（一）、右揭事實迭據告訴人甲○○於原審偵、審中指述甚詳；於本院審理時亦一再
        指稱被告等確有如附表所示時間、及備註欄所載共同或推由個別佯以合夥創
        業為由，來詐借金錢等情明確；此外並有告訴人所提出借款明細表，被告丙○○所簽發未載發票日，票面金額二百萬元之支票及乙○○所簽發未載發票
        日，票面金額各二十五萬元、二十五萬元、二十萬五千元之本票等影本，及
        其他丙○○、紅鷹公司、吳美瑢等所簽發支票及退票單等各影本在卷可稽（
        偵查卷第三頁至第十一頁）；另有丙○○所簽具借款二百萬元之借據影本一
        紙附卷可憑（原審卷第八十四頁）。
（二）、被告丙○○於偵查中自承：伊在八十二、三年間即已向銀行貸款二百多萬元
        ，其父親又向乙○○借票，金額約有四、五百萬元，後來房子亦遭拍賣等語
        ；參以被告丙○○在高雄銀行九如分行開設之帳戶，於八十二年十三日開始
        退票；在中國農民銀行大順分行所開設之帳戶，則於八十三年十一月五日起
        始退票，嗣於八十四年十一月二十四日拒絕往來，有高雄銀行八十八年三月
        一日八八高銀九字第三０一號函、中國農民銀行八十八年三月十一日八八農
        順營字第六七號函附卷可稽（偵卷第三十二頁、第三十四頁），於借款時已
        有退票，債信不佳，顯然被告於借款時經濟困難，已知自己並無償債能力。
        另被告乙○○於本院審理時供稱伊於八十四年間因鞋業不景氣，應酬又多，
        經濟上不是很好等語（本院八十九年十月三日審判筆錄），並參以其於八十
        四年六月十四日即已被訴侵占犯行，於同年八月三十一日判處有期徒刑貳年
        確定，同年十一月二十二日入監執行，有臺灣高雄地方法院被告院內索引卡
        及前案紀錄表附卷可按（原審卷第七頁、第九頁），而竟於明知經濟不好且
        已因侵占而被訴期間，仍繼續藉詞與丙○○合夥做生意向告訴人調借金錢，
        亦可見其於借款時，亦係已知自己並無償債能力，且預知即將入獄執行之情
        況下，蓄意詐借金錢。是堪認被告二人於借錢之時均具有共同為自己不法所
        有之意圖甚明。
（三）、被告二人如何於附表所示之時間，向告訴人表示彼等二人共同經商，需款週
        轉云云，而或持客票或自行簽發票據，分次共同或個別出面向告訴人連續借
        款，累積金額共計四百二十一萬九千三百一十元，然僅分由丙○○支付至八
        十四年十月、乙○○支付至八十四年十一月利息，此後除由丙○○再簽發一
        張未載發票日之二百萬元支票，乙○○簽發未載發票日，票面金額各二十五
        萬元、二十五萬元、二十萬五千元之本票三張予告訴人收執外，餘則分文未
        付等事實，業據告訴人指訴翔實，核與證人即告訴人之妻林琴證述情節相
      符，復有上開未載發票日之支票及本票影本在卷足按；而被告二人自承均曾
        在運動服裝鞋類等公司擔任業務員及業務主管多年，且私自亦有從事運動服
        裝鞋類等販賣，則對使用票據而言，應甚了解，尤其丙○○尚開有支票帳戶
        ，對簽發支票應填寫發票日始為有效，更應是知之甚稔，然其等二人，竟分
        別簽發未填載發票日之無效支票及本票，交予告訴人公司之林琇琴以為搪塞
        ，其等有詐騙之意，昭然可見。
（四）、被告丙○○雖辯稱：錢都是乙○○借的，也都是乙○○拿去，伊只是保證，
        及俟乙○○持紅鷹公司的票去向告訴人借錢，無法兌現，才由伊持游吳美瑢
        的支票去換回紅鷹公司的支票的，伊並無去借錢等語。惟查，被告丙○○及
        乙○○均供承各有付息給林琴不諱，復有丙○○親簽之借款收據一張、支
        票七張及退票理由單六張附卷可稽。參以證人林琴於本院審理時證稱：他
        們二人來說要做生意週轉，第一次之二百萬元是他們二人一起借的，各交給
        他們一百萬元，以後有時一起來，有時分別來，因我是做運動鞋批發生意，
        他們做業務，他們說要自己創業，要我去銀行貸款借他們，由他們付利息，
        結果利息都是我在付，至於借去的錢他們內部是如何使用情形，我並不知道
        等情（本院八十九年八月四日、八月十八日訊問筆錄）觀之，可見應係被告
        等共同佯以合夥創業為由，向告訴人詐借金錢，並非僅由乙○○借錢，丙○○擔保；又被告乙○○雖供稱其僅積欠一百八十萬元而已，其餘是丙○○的
        等語，然此係被告二人共同詐取告訴人之後，彼此間之內部分配關係，並無
        解其共同詐欺之刑責。
（五）、綜上所述，被告等於借款之時，已明知其經濟狀況不佳，並無償債能力，猶
        向告訴人陸續借款，又無法明確交代所借款項去處，自難認無施用詐術，使
        告訴人陷於錯誤之情事；而所欠債務迄今已逾四年，始終未加清償，僅於事
        後簽發未載發票日等無效之支票及本票予告訴人以資推搪；而被告丙○○更
        直謂不是我借的，所以不想還云云（原審卷八十八年九月六日筆錄）；而乙○○亦一再藉詞推拖，足見其等借款伊始即無還款之意，有詐欺之不法意圖
        ，至為明顯。從而本件事證明確，被告丙○○、乙○○所辯，核係卸責之詞
        ，不足採信，犯行均堪予認定。
二、核被告丙○○、乙○○所為，係犯刑法第三百三十九條第一項之詐欺取財罪。其
    等二人彼此間有犯意聯絡及行為分擔，均係共同正犯。又被告等前後多次犯行，
    時間緊接，觸犯構成要件相同罪名，顯基於概括犯意而為，為連續犯而以一罪論
    。又被告丙○○曾於民國八十年間因妨害公務案，經臺灣高雄地方法院判處有期
    徒刑一年，減刑為有期徒刑六月確定，於八十年五月十五日執行完畢，有臺灣高
    雄地方法院檢察署刑案資料查註記錄表在卷可稽，其受有期徒刑執行完畢後，五
    年內再犯本件有期徒刑以上刑之罪，為累犯，依法加重其刑。
三、原審對被告丙○○據予論罪科刑，固非無見；惟查，被告丙○○及乙○○係以共
    同之犯意聯絡及行為分擔共犯詐欺罪，且詐得之金額係四百二十一萬九千三百一
    十元，已如前述；原判決未予詳查實情，遽就被告乙○○部分為無罪之判決，而
    僅認定係被告丙○○個別向告訴人詐取三百五十一萬四千三百一十四元，尚有可
    議。被告丙○○上訴意旨否認犯罪，雖無理由；惟原判決既有可議，且檢察官上
    訴意旨指摘原判決判處乙○○無罪係屬不當，並非無理由；自應由本院將原判決
    撤銷改判，爰審酌被告等犯罪之目的、手段，犯後飾詞推託，至今尚未與告訴人
    達成和解等一切情狀，各量處如主文第二、三項所示之刑，以資懲儆。
據上論結，應依刑事訴訟法第三百六十九條第一項前段、第三百六十四條、第二百九
十九條第一項前段，刑法第二十八條、第五十六條、第三百三十九條第一項、第四十
七條，罰金罰鍰提高標準條例第一條前段，判決如主文。
本案經檢察官朱文彬到庭執行職務。
中    華    民    國        八十九      年      十      月     十七     日
                              臺灣高等法院高雄分院刑事第一庭
                                  審判長法官  翁慶珍
                                        法官  周賢銳
                                        法官  李春昌
右正本證明與原本無異。
不得上訴。
                                      書記官  林明威
中    華    民    國        八十九      年      十      月     十八     日
附錄：本判決論罪科刑法條：
刑法第三百三十九條第一項：
意圖為自己或第三人不法之所有，以詐術使人將本人或第三人之物交付者，處五年以
下有期徒刑、拘役或科或併科一千元以下罰金。
 附表
┌───┬─────┬───────┬────────┬───┐
│編號  │ 借款日期 │借款金額      │ 簽發票據       │備註  │
│      │          │（新台幣）    │（債權憑證）    │      │
├───┼─────┼───────┼────────┼───┤
│一    │八十四年  │二百萬元      │發票人丙○○    │二人共│
│      │五月十六日│              │發票日未載      │同前往│
│      │          │              │票  號 QA0000000│佯稱合│
│      │          │              │付款人高雄銀行九│夥創業│
│      │          │              │      如分行    │，而後│
│      │          │              │面額二百萬元之支│各別取│
│      │          │              │票。            │得一百│
│      │          │              │二百萬元收據一紙│萬元。│
├───┼─────┼───────┼────────┼───┤
│二    │八十四年  │五十萬元      │發票人丙○○    │由葉石│
│      │八月間    │              │發票日84.10.31  │環持謝│
│      │          │              │票  號FAx0000000│來清支│
│      │          │              │付款人中國農民銀│票詐借│
│      │          │              │      行大順分行│。    │
│      │          │              │面額五十萬元之支│      │
│      │          │              │票。            │      │
├───┼─────┼───────┼────────┼───┤
│三    │八十四年  │六十六萬四千三│（一）          │由葉石│
│      │九月間    │百一十元      │發票人紅鷹實業有│環前往│
│      │          │              │      限公司    │詐借。│
│      │          │              │發票日84.11.19  │      │
│      │          │              │票  號FAz0000000│      │
│      │          │              │付款人中國農民銀│      │
│      │          │              │      行台南分行│      │
│      │          │              │面額三十萬元之支│      │
│      │          │              │票              │      │
│      │          │              │（二）          │      │
│      │          │              │發票人游吳美瑢  │由謝來│
│      │          │             │發票日84.11.30  │清前往│
│      │          │              │票  號AN0000000 │詐借。│
│      │          │              │付款人慶豐商業銀│      │
│      │          │              │      行台南分行│      │
│      │          │              │面額六萬四千三百│      │
│      │          │              │一十元之支票    │      │
│      │          │              │（三）          │      │
│      │          │              │發票人游吳美瑢  │由謝來│
│      │          │              │發票日84.11.30  │清前往│
│      │          │              │票  號AN0000000 │詐借。│
│      │          │              │付款人慶豐商業銀│      │
│      │          │              │      行台南分行│      │
│      │          │              │面額三十萬元之支│      │
│      │          │              │票              │      │
├───┼─────┼───────┼────────┼───┤
│四    │八十四年  │三十五萬元    │（一）          │由葉石│
│      │十月間    │              │發票人紅鷹實業有│環前往│
│      │          │              │      限公司    │詐借。│
│      │          │              │發票日84.12.2   │      │
│      │          │              │票  號FAz0000000│      │
│      │          │              │付款人中國農民銀│      │
│      │          │              │      行台南分行│      │
│      │          │              │面額三十萬元之支│      │
│      │          │              │票              │      │
│      │          │              │（二）          │      │
│      │          │              │發票人游吳美瑢  │由謝來│
│      │          │              │發票日85.1.31   │清前往│
│      │          │              │票  號AN0000000 │詐借。│
│      │          │              │付款人慶豐商業銀│      │
│      │          │              │      行台南分行│      │
│      │          │              │面額五萬元之支票│      │
├───┼─────┼───────┼────────┼───┤
│五    │八十四年  │七十萬五千元  │發票人乙○○    │由葉石│
│      │十月間    │              │發票日未載      │環前往│
│      │          │              │票面金額分別為：│詐借。│
│      │          │              │二十五萬元本票  │      │
│      │          │              │二十五萬元本票  │      │
│      │          │              │二十萬五千元本票│      │
└───┴─────┴───────┴────────┴───┘
                                                                      Ｈ


司法院資訊處製作；財團法人民間司法改革基金會備份。
